【裁判字號】    91,交易,390
【裁判日期】    921224
【裁判案由】    過失傷害
【裁判全文】
臺灣桃園地方法院刑事判決                        九十一年度交易字第三九號
    公  訴  人  臺灣桃園地方法院檢察署檢察官
    被      告  甲○○
右列被告因過失傷害案件，經檢察官提起公訴（九十一年度偵字第一○○○七號），
本院判決如左：
    主  文
甲○○從事業務之人，因業務上之過失傷害人，處有期徒刑貳月，如易科罰金，以參
佰元折算壹日。
    事  實
一、甲○○係台北縣樹林市○○路五四八號二樓奕宜科技有限公司（以下稱奕宜公司
    ）業務員，平日駕駛該公司車牌號碼九Ｇ─○七二五號自用小客車至新竹地區拜
    訪客戶並送貨，係以駕駛小客車為其附隨業務，為從事駕駛業務之人。李女於民
    國九十年十二月十九日下午，駕駛前述自用小客車至新竹地區拜訪公司客戶後欲
    直接返回桃園住處，沿國道三號高速公路由南往北行駛，於同日十八時許，途經
    北向六十三公里五百公尺處（位於桃園縣大溪鎮）時，理應注意汽車行駛高速公
    路，前後兩車間應依其車速，保持法定之安全距離，且應注意車前狀況，隨時採
    取必要之安全措施，以避免危險之發生，而依當時情形，又無不能注意之情事，
    竟疏於注意前方行車動態及保持安全距離，以五、六十公里之時速自後追撞前方
    ，因道路壅塞已低速行進之由丙○○駕駛之車號ＦＴ─四○○七號自用小客車，
    丙○○之車輛復因而依序推撞前方已靜止中之由郭西壽駕駛之ＦＢ─九二九七號
    自用小客車、楊邦彥駕駛之Ｗ六─六一○五號自用小客車及蔡期霖駕駛之ＤＹ─
    一六四八號自用小客車（此三部小客車僅車身受損，其車內並無人員傷亡），致
    使丙○○受有右臀部挫傷、腰椎第一、二節間骨折等傷害。甲○○在有偵查權限
    機關發現其犯罪前，向據報到場處理之國道公路警察局第六警察隊龍潭分隊警員
    乙○○自首前述犯行，並接受裁判。
二、案經丙○○訴由內政部警政署國道公路警察局第六警察隊報請臺灣桃園地方法院
    檢察署檢察官偵查起訴。
    理  由
一、被告甲○○對其於右開時間、地點駕駛其任職奕宜公司所有之小客車，因未注意
    保持安全距離及車前狀況，致追撞前方低速行進，由告訴人丙○○駕駛之前述小
    客車，並致告訴人之小客車依序追撞前方靜止中，由證人郭西壽、楊邦彥、蔡期
    霖分別所駕駛之小客車等事實，迭據其於警訊、偵訊及本院調查、審理時坦承不
    諱，核與告訴人於警訊、偵訊及本院調查、審理所述暨證人郭西壽、楊邦彥、蔡
    期霖於警訊中所述相符，並有道路交通事故調查報告表一張、現場照片八張附卷
    可稽。按汽車行駛高速公路，前後兩車間應依其車速，保持法定之安全距離，且
    應注意車前狀況，隨時採取必要之安全措施，以避免危險之發生，高速公路交通
    管制規則第六條、道路交通安全規則第九十四條第三項分別訂有明文。被告駕車
    自應注意上述道路交通安全規定，且依當時路狀，又無不能注意之情形，竟疏不
    注意為之，以致肇事，被告前述駕駛行為自有過失，可以認定。
二、查告訴人於前述車禍後經送敏盛醫院龍潭分院急診就醫，當時發現其受有右臀部
    挫傷之傷害等情，有該醫院九十年十二月十九日診斷證明書一紙及急診病歷一份
    在卷可稽，並為被告所不爭執。是告訴人因前述車禍致受有前開右臀部挫傷之傷
    害，可以認定。次查，告訴人於本次車禍後之九十一年一月七日因第一、二腰椎
    椎間盤椎體骨折而住院，並於翌（八）日進行「腰椎位鋼釘內固定術併自體骨移
    植術」等手術，有其提出之三軍總醫院附設民眾診療服務處診斷證明書一紙在卷
    可稽（偵卷第二一頁），並有本院函該院調取之告訴人該次住院、手術之病歷影
    本一份可稽。而告訴人發生前已有僵直性脊椎炎之病史十餘年，其於車禍發生後
    當場感受到背部很酸痛等情，業據其於本院調查時陳述卷（本院九十一年十一月
    四日訊問筆錄第六頁、九十二年五月七日訊問筆錄第三、四頁）；另依其於車禍
    當日急診病歷中之護理記錄中亦記載：「（時間：十九時十分）訴在高速公路上
    被車追撞致後（？）腫疼痛不適，無法忍受故入，有僵直性脊椎炎。（時間：二
    十時）病人家住永和，要求拷背Ｘ光片（ＣＯＰＹ  Ｘ─ＲＡＹ）。」等語，顯
    示告訴人車禍當時背部確實受因車禍導致酸痛，且已達無法忍受之狀態，亦可認
    定。參酌：(1)告訴人亦陳稱：「當時我車子的椅背整個都斷掉了」及證人，即案
    發後到場處理之國道公路警察局第六警察隊龍潭分隊警員乙○○亦證稱：「我們
    發現他躺在駕駛座，椅背向後倒的幅度很大，整個人低於四十五度。」（均同前
    本院九十一年十一月四日訊問筆錄）及(2)被告自承當時係以時速五、六十公里速
    度追撞告訴人之小客車，顯見告訴人於車禍當時遭受極大之撞擊力道、(2)告訴人
    於車禍發生後至九十一年一月七日在三軍總醫院骨科開刀前之不到二十日期間內
    ，因下背部疼痛（ＬＯＷ  ＢＡＣＫ  ＰＡＩＮ），先後至台北縣市之台大醫院
    骨科（九十年十二月二十四日）、趙英進耳鼻喉內兒科診所（同年月二十七日及
    二十九日）、明任診所（同年月二十九日）及天主教耕莘醫院骨科（同年月三十
    一日）看診，且告訴人看診時均陳述其病痛係因同年月十九日之交通事故引起，
    亦有本院向前述四家醫院診所調取之告訴人此段期間之病歷、診療紀錄各一份可
    稽及(3)本院函詢三軍總醫院查詢告訴人前述傷害與本次車禍之關連性，該院函復
    「陳員（按即告訴人）原有僵直性脊椎炎病史，於九十年十二月十九日因被追撞
    車禍後，於九十一年一月七日至本院門診檢視Ｘ光顯示第一、二腰椎有骨折，依
    病史與受傷機轉，此處骨折與該次車禍外傷應有關係」，此亦有該院九十二年十
    一月十一日集逵字第○九二○○二二○四五號函附卷可稽等各情觀之，告訴人前
    述第一、二腰椎椎間盤椎體骨折傷害，係因本次車禍引起，應可認定。雖告訴人
    於車禍當日在敏盛醫院龍潭急診時並未發現有前述骨折之情形，此有該院急診病
    歷及告訴人提出之當日Ｘ光片可稽，並有法務部法醫研究所（92）法醫所醫鑑字
    第一一九三號法醫文書審查鑑定書可稽，惟告訴人前述骨折係屬「閉鎖性骨折」
    （參見前述三軍總醫院之九十一年一月七日門診病歷所載），此種骨折情形有可
    能因日後的走動而更明顯，致於車禍發生後十九日之九十一年一月七日三軍總醫
    院門診時再次拍攝之Ｘ光片顯現出來。是被告以告訴人車禍當日急診時所拍攝之
    Ｘ光片並無前述骨折之情狀，懷疑前述骨折並非本次車禍造成一節，尚不足採。
    綜上所述，告訴人因本次車禍受有如事實欄所示之傷害，可以認定。且被告過失
    駕駛行為，與告訴人所受之前述傷害間，具有相當因果關係。本件事證明確，被
    告過失傷害犯行，堪以認定。
三、查被告於案發時係奕宜公司業務員，平日駕駛該公司前開小客車至新竹地區拜訪
    客戶並送貨，其於案發時係駕駛該公司之小客車至新竹拜訪客戶返家途中等情，
    業據其於本院九十一年十一月四日調查時陳述在卷（同日訊問筆錄第三頁），並
    有其名片影本一紙在卷可稽（偵卷第三八頁），是被告案發時係以駕駛小客車為
    其附隨業務，其為從事駕駛業務之人，可以認定。核被告因駕駛業務上之過失致
    告訴人受傷所為，係犯刑法第二百八十四條第二項前段之業務過失傷害罪（公訴
    意旨原係認犯同條第一項前段之普通過失傷害罪，惟於論告時已變更起訴法條為
    同條第二項前段之業務過失傷害罪）。被告在有偵查權限機關發現其犯罪前，向
    據報到場處理之國道公路警察局第六警察隊龍潭分隊警員乙○○自首前述犯罪，
    等情，並據證人乙○○證述（本院九十一年十一月四日訊問筆錄第四、五頁）在
    卷，被告並接受審判，爰依刑法第六十二條前段減輕其刑。爰審酌被告之過失情
    節不重，告訴人所受之傷害情形、被告與告訴人間因對告訴人傷害及賠償之範圍
    未能有一致之看法，致迄未能賠償告訴人之損害等一切情狀，量處如主文所示之
    刑，並諭知易科罰金之折算標準。
四、據上論斷，應依刑事訴訟法第二百九十九條第一項前段、刑法第二百八十四條第
    二項前段、第六十二條前段、第四十一條第一項前段，罰金罰鍰提高標準條例第
    一條前段、第二條，判決如主文。
本案經檢察官黃重鋼到庭執行職務。
中      華      民      國    九十二    年     十二     月    二十四    日
                                  臺灣桃園地方法院刑事第六庭
                                      審判長法  官  周政達
                                            法  官  陳永來
                                            法  官  潘進順
右正本證明與原本無異。
如不服本判決，應於判決送達後十日內向本院提出上訴狀 (應附繕本)，上訴於臺灣
高等法院。
                                            書記官  陳玉芬
中      華      民      國    九十二    年     十二     月    二十六    日
附論罪科刑依據之法條：
刑法第二百八十四條
因過失傷害人者，處六月以下有期徒刑、拘役或五百元以下罰金。致重傷者，處一年
以下有期徒刑、拘役或五百元下罰金。
從事業務之人，因業務之過失傷害人者，處一年以下有期徒刑、拘役或一千元以下罰
金。致重傷者，處三年以下有期徒刑、拘役或二千元以下罰金。


司法院資訊處製作；財團法人民間司法改革基金會備份。
